【裁判字號】    94,聲,2588
【裁判日期】    950222
【裁判案由】    聲請停止羈押
【裁判全文】
臺灣板橋地方法院刑事裁定               95年度聲字第163號
聲  請  人  甲○○
即  被  告
                    （現羈押在臺灣臺北看守所）
上列聲請人因違反證券交易法等案件，聲請停止羈押，本院裁定
如下：
    主  文
甲○○提出新臺幣壹仟貳佰萬元之保證金後，准予停止羈押，並
限制住居於台北縣汐止市○○街26巷5 號3 樓及限制出境，且應
於停止羈押期間，每日晚上七時至九時之間，至台北縣政府警察
局汐止分局報到。
    理  由
一、本件聲請意旨略以：本件經告訴人提出告訴後，檢察官未曾
    傳喚被告，即於94年5 月25日逕行拘提被告，當日拘提未著
    ，電視媒體遂大幅報導本案，被告為免鄰居異樣眼光，遂暫
    未返回居住地，並非逃亡，嗣被告於前次交保後，仍按檢察
    官之通知於94年6 月16日遵期到庭，且鈞院以94年度聲羈更
    字第2 號案件傳喚被告於94年6 月23日到庭，被告亦遵期到
    庭，足見被告並無逃亡之虞。且被告售股所得，均用於投資
    被告在大陸之網咖事業，故無法立即向告訴人以原價買回股
    票，被告亦想積極與告訴人達成和解，但因本案影響蕃薯網
    公司營運及被告在大陸的投資，導致被告資金無法抽回，除
    汐止房子及在大陸之「網吧計費及監控系統」實用新型專利
    權證可供處分外，可運用的資金不多，需向友人借貸周轉，
    均有賴被告親自出面處理。再者，被告之母吳張金菊罹患糖
    尿病、冠狀動脈心臟病、腎上線功能不足、高血脂症、骨質
    疏鬆併胸腰椎骨折等嚴重疾病，日前甚且休克、生命垂危，
    送往台南市立醫院加護病房急救，有賴被告之照顧，爰請准
    予被告具保停止羈押。
二、按羈押之目的在於保全被告於刑事程序中始終在場，被告逃
    亡或有逃亡之虞者，固屬羈押之法定原因，惟羈押屬嚴重剝
    奪人身自由之強制處分，而具保、責付、限制住居亦屬干預
    人民基本權利之強制處分，僅干預程度較羈押輕微，是強制
    處分之手段自應合於比例原則之要求，此觀諸刑事訴訟法第
    101 條之2 前段規定：「被告經法官訊問後，雖有第101 條
    第1 項或第101 條之1 第1 項各款所定情形之一而無羈押之
    必要者，得逕命具保、責付或限制住居」即明。亦即，在達
    到同等有效之手段中，應選擇干預基本權利最小者為之，倘
    具保、責付、限制住居等手段已足以達成適合且必要之目的
    時，在欠缺羈押必要性之情況下，自應採行此方式作為羈押
    之替代手段。
三、經查，本件被告甲○○固經本院於94年8 月22日，以被告犯
    罪嫌疑重大，且案發後即藏身不同旅館，未出面與被害人處
    理本案，有事實足認有逃亡之虞，依刑事訴訟法第101 條第
    1 項第1 款之規定裁定准予羈押，嗣並由本院於94年11月17
    日及95年1 月18日分別裁定延長羈押2 月在案。而依本件起
    訴書所載之被告所犯法條，最重罪名為證券交易法第171 條
    第1 項第1 款之罪（起訴書誤載為第171 條第1 款），法定
    刑為三年以上十年以下有期徒刑，依刑事訴訟法第108 條第
    5 項之規定，審判中延長羈押以三次為限，是應按案件之審
    理進度、案件情節及其他客觀情事，決定被告仍否具備羈押
    之必要性。經查，被告已於本院歷次準備程序中提出相關答
    辯，並就起訴書所載犯罪事實逐一交代敘明，雖依公訴意旨
    所敘，形式尚堪認被告犯罪嫌疑仍屬重大，然經於本院95年
    2 月22日準備程序中排定相關證人交互詰問之審理順序後，
    本案爭點已明，待本院密集傳喚相關證人審理後即能終結本
    案之審判程序。依本案訴訟程序之進行狀況，被告如能向本
    院提出高額保證金，已對其有相當程度之心理約束力，本院
    另再限制被告住居，非僅以限制出境之方式為之，且命被告
    於停止羈押期間，每日至警察機關報到，使司法警察介入監
    督，均能每日約束被告行動，若被告違反，本院尚可依刑事
    訴訟法第117 條第1 項第4 款之規定命再執行羈押，以此多
    重方式對被告形成約束，降低棄保潛逃誘因，已足替代羈押
    手段。再者，被告之母因下肢壞死性筋膜炎併休克，曾在加
    護病房治療，於95年1 月15日始轉一般病房，因患者伴隨有
    糖尿病、冠心病、腎上線功能不足等疾病，導致免疫力不佳
    ，且傷口太大（左下膝關節以下、踝關節以上表皮全被清除
    ）癒合困難，需進一步植皮手術治療等情，亦有台南市立醫
    院95年2 月6 日函暨所附病歷資料可資佐證，足見被告所言
    非虛，衡諸此人倫常情，被告當不至棄其母於病榻不顧，而
    逕予逃匿。是本院審酌比例原則及本案訴訟進行程度，認酌
    定保證金一千二百萬元已屬相當，且依刑事訴訟法第116 條
    之2 第4 款之規定，審酌被告停止羈押期間，如能並遵守本
    院所諭知之限制住居、每日向居所地警局報到及限制出境等
    措施，當足防止被告輕易潛逃，亦可達到透過司法警察監督
    並確保被告到庭續行審判之保全目的，而認此乃適當之保全
    方法，爰裁定如主文。
四、據上論斷，應依刑事訴訟法第111 條、第116 條之2 第4 款
    、第121 條第1 項，裁定如主文。
中    華    民    國    95    年    2     月    22    日
                  刑事第十五庭  審判長法  官  林海祥
                                      法  官  朱敏賢
                                      法  官  汪怡君
上列正本證明與原本無異。
如不服本裁定，應於裁定送達後五日內向本院提出抗告狀。
                                      書記官  李郁禎
中    華    民    國    95    年    2     月    22    日


司法院資訊處製作；財團法人民間司法改革基金會備份。
